【裁判字號】    97,抗,1599
【裁判日期】    971030
【裁判案由】    假扣押
【裁判全文】
臺灣高等法院民事裁定                  97年度抗字第1599號
抗  告  人  乙○○
代  理  人  江雅萍律師
相  對  人  甲○○
上列抗告人與相對人間假扣押事件，對於中華民國97年7月3日臺
灣板橋地方法院97年度裁全字第4329號裁定，提起抗告，本院裁
定如下：
    主  文
原裁定廢棄。
相對人之聲請駁回。
聲請及抗告訴訟費用由相對人負擔。
    理  由
一、按債權人就金錢請求或得易為金錢請求之請求，欲保全強制
    執行者，得聲請假扣押。假扣押，非有日後不能強制執行或
    甚難執行之虞者，不得為之。請求及假扣押之原因應釋明之
    ，前項釋明如有不足，而債權人陳明願供擔保或法院認為適
    當者，法院得定相當之擔保，命供擔保後為假扣押，民國（
    下同）92年2月9日修正公布之民事訴訟法第522條第1項、第
    523條第1項、526條第1、2項定有明文。依上開規定可知，
    聲請假扣押，就請求及假扣押之原因，債權人應先予釋明，
    至使法院信其請求及假扣押之原因大致為適當始可，僅於其
    釋明不足時，法院為補強計，於債權人陳明就債務人可能遭
    受之損害願供擔保並足以補釋明之不足，始得命供擔保後為
    假扣押（民事訴訟法第526條第2項立法理由參照），非謂法
    院於債權人未為釋明，僅陳明願供擔保時，即得為命提供擔
    保之假扣押裁定。至於同法第523條第1項規定所謂有日後不
    能強制執行或甚難執行之虞者，乃指因請求標的之現狀變更
    ，有日後不能強制執行，或甚難執行之情事，如債務人浪費
    財產、增加負擔，或就財產為不利益處分，將成為無資力之
    狀態，或將移往遠地、逃匿無蹤、隱匿財產等，應提出可使
    法院信其主張為真之証據釋明之，必待釋明有所不足，而債
    權人陳明願供擔保以補釋明不足，始得准為假扣押。
二、抗告意旨略以：依婚前媒人協商，因相對人弱智無能力處理
    財務、子女教養問題及伊工作職務需長期進駐部隊營區、例
    假日始得回家之因素，伊建議由伊與岳父母各出一半資金共
    同設置婚姻家庭建制及教養防護安全基金，婚前由伊先以現
    金新台幣（下同）60萬元交予岳父母，由岳母帳戶內提撥，
    婚後將薪資所得交由岳父母酌情提領現金或電匯，及至86
    年岳母車禍就醫止，已自伊帳戶提撥200萬餘元；伊復於次
    女生產前2月，囑咐相對人將伊存款簿內35萬元繳入岳父母
    帳戶內基金控管，總計提撥已達260萬餘元，並無相對人主
    張代墊扶養費之情事。況且伊有固定之職業，住所及收入，
    所購置之不動產亦未曾移轉，並無隱匿財產之情況，本件並
    無日後不能強制執行或甚難執行之虞等語。
三、經查，相對人主張抗告人長期未與伊及二名子女同住，避免
    支付扶養費，固據其提出戶口名簿一紙為証，然此至多僅係
    就假扣押之本案請求為釋明，至於假扣押之原因即日後有不
    能執行或甚難執行之虞一節，相對人僅稱抗告人有隱匿財產
    之情事，並未提出相關事証加以釋明，其雖陳明願供擔保，
    然依前開說明，相對人仍須就假扣押之原因為釋明，經釋明
    不足後始能以供擔保補足，原法院逕以相對人既陳明願供擔
    保以代釋明，而認其釋明之欠缺可由供擔保以補足，於法尚
    有未合，抗告意旨指摘原裁定不當，求予廢棄改判，為有理
    由，應由本院更為裁判如主文第二項所示。
據上論結，本件抗告為有理由，依民事訴訟法492條、第95條、
第78條，裁定如主文。
中    華    民    國    97    年    10    月    30    日
                    民事第十四庭
                        審判長法  官  張  蘭
                              法  官  鄭純惠
                              法  官  邱瑞祥
正本係照原本作成。
本裁定除以適用法規顯有錯誤為理由，並經本院許可外，不得再
抗告。如提起再抗告，應於收受後10日內委任律師為訴訟代理人
向本院提出再抗告狀。並繳納再抗告費新台幣１千元。
中    華    民    國    97    年    10    月    31    日
                              書記官  紀昭秀


司法院資訊處製作；財團法人民間司法改革基金會備份。
